【裁判字號】    94,易更(一),4
【裁判日期】    950523
【裁判案由】    妨害名譽
【裁判全文】
臺灣臺北地方法院刑事判決           94年度易更(一)字第4號
公  訴  人  臺灣臺北地方法院檢察署檢察官
被      告  乙○○
                      3樓
上列被告因妨害名譽案件，經檢察官提起公訴（93年度偵字第74
93號），本院判決如下：
    主  文
乙○○公然侮辱人，處拘役參拾日，如易科罰金，以參佰元折算
壹日。
    事  實
一、乙○○於民國九十二年三月十二日十八時五十分許，在臺北
    市○○○路○段一八０號前，與甲○○因擺攤問題發生口角
    爭執，經警到場處理，並將乙○○、甲○○帶回至台北市政
    府警察局大安分局敦化南路派出所（下稱敦南派出所）製作
    筆錄。詎乙○○竟基於公然侮辱之犯意，在敦南派出所門口
    前之公眾得出入之場所，接續以「王八蛋，你王八蛋」、「
    幹你老母，你老母……」、「幹你老母，像你這種女人，是
    ……是下三濫的女人」、「擺地攤，比那個妓女還……還爛
    ，講話都不講道理」等言詞公然侮辱甲○○，足以貶抑其人
    格。
二、案經甲○○訴由台北市政府警察局大安分局移請臺灣臺北地
    方法院檢察署檢察官偵查起訴。
    理  由
一、訊據被告乙○○固不否認有於前揭時地與告訴人甲○○因擺
    攤問題發生糾紛而為警帶回敦南派出所製作筆錄，惟矢口否
    認有何公然侮辱之犯行，辯稱：伊並未講告訴人妓女、下三
    爛，伊只是說告訴人為何對警察沒有禮貌云云。經查：
（一）按告訴乃論之罪，其告訴應自得為告訴人之知悉犯人之時
      起，於六個月內為之，刑事訴訟法第二百三十七條第一項
      定有明文。又告訴乃論之罪，告訴人祇須表示訴究之意思
      為已足，不以明示其所告訴者為何項罪名為必要。告訴人
      在偵查中已一再表示要告訴，雖未明示其所告訴之罪名，
      但依其所陳述之事實，仍無礙於告訴之效力，最高法院七
      十四年台上字第一二八一號判例意旨已有明示。查本件告
      訴人於九十二年三月十二日在敦南派出所時，已指稱：「
      有一位年紀較老的先生（乙○○、男三十年四月二日生）
      走過來說要找人來打我，這時就有一位警察（編號四四
      ０一）說我如果要告他才能查他的身分，後來該年紀較大
      的男子當著五個警察面前說我是該修理，事後又到大安分
      局敦化南路派出所前口出惡言說我是妓女、下三濫等等髒
      話．．．」等語（見九十二年度偵字第一五五八四號卷第
      十頁反面），警員並提示被告之身分證影本詢問：「是否
      為該男子找人打你及口出惡言罵你之人？」，告訴人答：
      「是」。（同上偵卷第十二頁）。告訴人於警詢時已表示
      要告訴，且其所指述之犯罪事實包括被告在敦南派出所前
      對其辱罵是妓女、下三濫之部分，則其於警詢時雖未明確
      表示其所告訴之罪名除恐嚇外（被告涉嫌恐嚇部分業據檢
      察官為不起訴處分），尚有妨害名譽之部分，惟依其所述
      之事實，其對被告涉有公然侮辱之部分，顯仍有表示訴究
      之意，依上開說明，應認被告於警詢時業已對被告一併提
      出公然侮辱之告訴，且其告訴並未逾告訴期間六個月，合
      先敘明。
（二）上開事實，業據告訴人指訴綦詳（見同上偵卷第十頁、第
      四十五頁），並有告訴人提出之現場錄音帶可證。而前揭
      錄音帶確實錄有下述之內容：
      「……男音（聲音聽起來較老，以下稱老男音）：你講什
        麼
        陳（指告訴人）：你幹嘛一直說要找人打我
        老男音：王八蛋，你王八蛋
        陳：誰王八蛋，我又沒怎樣，我又沒搶你位置
        老男音：幹你老母，你老母……
        陳：你是黑社會唷
        老男音：你罵我是什麼
        陳：這位老先生，年紀這麼老，幹嘛這樣子
        老男音：幹你老母，像你這種女人，是……是下三濫的
                女人
        陳：我怎樣下三濫，我只是擺地攤而已
        老男音：擺地攤，比那個妓女還……還爛，講話都不講
                道理
        陳：那弟弟，請問你為什麼要說整條街都是你的
        （年輕一點的）男音：你那一個耳朵聽到我說整條街是
        老男音：講話很不客氣，跟警察講話很不客氣，什麼都
                不客氣，我好好跟你講……」，有檢察事務官
      製作之錄音帶譯文附卷可稽（見九十三年度偵續字第二九
      ０號卷第七十三頁、七十四頁），並經本院當庭播放前揭
      錄音帶勘驗屬實（見本院審判筆錄第四頁）。被告雖辯稱
      前揭錄音帶中老男音之聲音並非其聲音云云，惟於上開時
      地與告訴人因擺攤問題發生糾紛，而遭告訴人指訴涉有恐
      嚇其犯行之人，除被告外，另一人係何坤山（何坤山涉嫌
      恐嚇告訴人之部分業經檢察官為不起訴處分），因告訴人
      向到場處理之員警表示要告被告及何坤山，員警遂將被告
      及何坤山二人帶回派出所製作筆錄，此分據敦南派出所員
      警謝進來、謝兆菘及大安分局警備隊員警常修治證述在卷
      （見九十二年度偵字第一五五八四號卷第五十頁、五十一
      頁、九十三年度偵續字第二九０號卷第二十三頁、四十八
      頁、第五十八頁），足見與告訴人發生擺攤糾紛而與告訴
      人一同至敦南派出所製作筆錄之人僅被告與何坤山二人。
      而何坤山係民國○○○年○月○日生，事發當時年僅十九
      歲，有何坤山之身分證影本在卷可稽（見九十二年度偵字
      第一五五八四號卷偵卷第十三頁），相較於事發當時被告
      之年紀為六十一歲，明顯年輕許多，且何坤山亦比告訴人
      （六十二年次）年輕，參以被告復自承當時在派出所門口
      ，除伊在場外，並無與伊年紀相仿之人在等情（見本院審
      判筆錄第四頁），則由此觀之，足認前揭錄音帶所錄與告
      訴人就擺攤問題起口角而辱罵告訴人、且對告訴人所稱「
      這位老先生，年紀這麼老，幹嘛這樣子」回話之老男音應
      即係被告之聲音，而針對告訴人所問「那弟弟，請問你為
      什麼要說整條街都是你的」回話之較年輕之男音則係何坤
      山之聲音無誤，被告辯稱錄音帶中之老男音並非其本人之
      聲音云云，自非可採，其有在敦南派出所門口前，以「王
      八蛋，你王八蛋」、「幹你老母，你老母……」、「幹你
      老母，像你這種女人，是……是下三濫的女人」、「擺地
      攤，比那個妓女還……還爛，講話都不講道理」等言詞辱
      罵告訴人之事實，應堪以認定，公訴人聲請將錄音帶送聲
      紋鑑定，核無必要，附此敘明。
（三）查敦南派出所門口前乃係公眾得出入之場所，是被告於不
      特定多數人得以共見共聞情形下以前詞言詞辱罵告訴人，
      自足以貶損告訴人之名譽，並使告訴人產生難堪及受辱之
      感覺，顯已構成公然侮辱。是本件事證明確，被告所辯無
      非係卸責之詞，委無足取，其犯行堪以認定，應依法論科
      。
二、核被告所為，係犯刑法第三百零九條第一項之公然侮辱罪。
    爰審酌被告因擺攤之問題與告訴人發生口角，即公然以上開
    輕蔑、粗俗不堪之言詞侮辱告訴人，使告訴人心理上感覺難
    堪受辱，並造成告訴人之名譽受損，惡性非輕，且犯後否認
    犯罪，毫無悔意，暨其品行、生活狀況及智識程度等一切情
    狀，量處如主文所示之刑，並諭知易科罰金之折算標準，以
    示懲儆。
據上論斷，應依刑事訴訟法第二百九十九條第一項前段，刑法第
三百零九條第一項、第四十一條第一項前段，罰金罰鍰提高標準
條例第一條前段、第二條，判決如主文。
本案經檢察官陳淑雲到庭執行職務
中    華    民    國    95    年    5     月    23    日
                  刑事第五庭  審判長法  官  黃程暉
                                    法  官  高偉文
                                    法  官  李宜娟
以上正本證明與原本無異。
如不服本判決，應於判決送達後10日內向本院提出上訴狀（應抄
附繕本）。告訴人或被害人如對於本判決不服者，應具備理由請
求檢察官上訴，其上訴期間之計算係以檢察官收受判決正本之日
期為準。
                                    書記官  游秀珠
中    華    民    國    95    年    5     月    29    日
附錄本案論罪科刑法條：
中華民國刑法第309條(公然侮辱罪)
公然侮辱人者，處拘役或 300 元以下罰金。
以強暴犯前項之罪者，處1年以下有期徒刑、拘役或500元以下罰
金。


司法院資訊處製作；財團法人民間司法改革基金會備份。
